【裁判字號】    97,金上重訴,732
【裁判日期】    980408
【裁判案由】    偽造有價證券等
【裁判全文】
臺灣高等法院臺南分院刑事判決     97年度金上重訴字第732號
上  訴  人  臺灣臺南地方法院檢察署檢察官
被      告  丙○○
被      告  己○○
                      7弄7號
被      告  丁○○
被      告  戊○○
被      告  甲○○
共      同
指定辯護人  本院公設辯護人庚○○
上列上訴人因被告等偽造有價證券等案件，不服臺灣臺南地方法
院92年度金重訴字第1號中華民國95年11月6日第一審協商判決（
起訴案號：臺灣臺南地方法院檢察署92年偵字第6637號、第9531
號、第10744號），提起上訴，本院判決如下：
    主  文
上訴駁回。
    理  由
一、公訴人上訴意旨略以：
  (一)本案起訴書載明被告丙○○、己○○、丁○○、戊○○、甲○○等所犯法條為從舊原則法第201條第1項之偽造有價證券
    罪，係屬於不得協商判決之罪，雖公訴檢察官於原審準備程
    序表示變更起訴法條，然檢察官所起訴者，為犯罪事實，至
    於所犯法條之判斷，本非檢察官之職權，法院亦不受其拘束
    ，然而就犯罪事實而言，在檢察官未變更所起訴犯罪事實之
    前提下，法院及當事人均仍應受其拘束，並以之為審理之範
    圍。
  (二)今起訴書犯罪事實欄一(一)第14行起載明：「由丙○○、己○○、丁○○於民國92年5月底至6月初，持上開器具，該工廠
    內進行試印之作業，『印製完成』，認與人民幣品已極為相
    似，幾可以假亂真，乃決定大量印製。」等語可知，本案起
    訴之犯罪事實，在於被告等人偽造有價證券之行為階段已臻
    於既遂。是依犯罪事實所述，被告等所犯顯為為刑法第201
    條第1項之偽造有價證券罪嫌，不能僅憑公訴檢察官變更起
    訴法條，即可謂本案係所犯為死刑、無期徒刑、最輕本刑三
    年以上有期徒刑或高等法院管轄第一審以外之案件。至於法
    院經實體審判，調查證據之後，認定有無上揭所稱「印製完
    成」之事實，此與未經實體調查，即逕以協商和序變更罪名
    者，不可同日而語。
  (三)原審判決主文附表一關於沒收部分，亦漏列起訴書編號5之
    四色印刷機，原判決既漏列應沒收之物，顯然違法。
  (四)綜上，原審適用法律既有上述之違法，自難認妥適，請撤銷
    原判決，並依刑事訴訟法第455條之10第3項發回第一審法院
    等語。
二、按刑事訴訟法第300條規定，法院得就起訴之犯罪事實，變
    更檢察官所引應適用法條。此規定乃因依不告不理之控訴原
    則，法院審判之對象以檢察官起訴之被告及犯罪事實為限（
    同法第266條、第268條）。又適用法律本是法院職權，故於
    不妨害事實同一之範圍內，仍得自由認定事實，適用法律，
    起訴書所指之罪名，對於審判尚無拘束之效力。而所謂事實
    同1，指刑罰權所以發生之原因事實係屬同一而言，非謂罪
    名或犯罪之構成要件同一，祇須其基本社會事實相同，縱令
    行為之程度有所差異，亦無礙其犯罪事實之同1性，仍得自
    由認定事實，變更檢察官所認之罪名，予以適用刑罰，合先
    說明。
三、再按除所犯為死刑、無期徒刑、最輕本刑三年以上有期徒刑
    之罪或高等法院管轄第一審案件者外，案件經檢察官提起公
    訴或聲請簡易判決處刑，於第一審言詞辯論終結前或簡易判
    決處刑前，檢察官得於徵詢被害人之意見後，逕行或依被告
    或其代理人、辯護人之請求，經法院同意，就被告願受科刑
    之範圍或願意接受緩刑之宣告於審判外進行協商，經當事人
    雙方合意且被告認罪者，由檢察官聲請法院改依協商程序而
    為被告願接受科刑之範圍之判決。又依本編協商程序所為之
    科刑判決，不得上訴。但有刑事訴訟法第455條之4第1項第1
    款於聲請協商程序終結前，被告撤銷協商合意或檢察官撤回
    協商聲請者，或第2款被告之協商意思非出於自由意志者，
    或第4款被告所犯非第455條之2所定得以協商判決者，或第6
    款被告有較其他較重之裁判上一罪之犯罪事實者，或第7款
    法院認應諭知免刑、免訴、不受理者等情形之一，或違反刑
    事訴訟法第455條之4第2項後段「法院應於協商合意範圍內
    為判決。法院為協商判決所科之刑，以宣告緩刑、2年以下
    有期徒刑、拘役或罰金為限。」之規定者外，不得上訴；協
    商判決之上訴，除本編有特別規定外，準用第三編第一章及
    第二章之規定。又第二審法院認上訴有不合法律上程式或法
    律上不應准許，或其上訴權已喪失之情形者，應以判決駁回
    之，刑事訴訟法第455條之10第1項、第455條之11第1項、第
    367條前段，分別定有明文。
四、經查，被告丙○○於92年5月底某日受雇主陳金川指示將陳
    金川負責先行出資之新台幣（下同）200萬元，自台南縣帶
    至台中市轉交予共同被告黃進鴻用以支付所需費用，黃進鴻
    取得資金後，乃與被告丁○○於同年月26日，共同持換貼上
    丁○○照片之偽造林順明身分證1枚，再於陳鴻謀律師事務
    所，偽造林順明之署押訂定租約，向黃耀明租用其所經營在
    台中縣大里市○○路37巷11號明光堂有限公司之機器及廠房
    設備預備印製人民幣（黃耀明知悉乙○○等人租用其廠房機
    器，係為不法之用途，乃向法務部南投調查站檢舉，同意配
    合乙○○等人印製人民幣，俟時機成熟再行查獲，黃耀明因
    此另由原審為無罪判決。），黃進鴻並與黃耀明約明事成之
    後，由黃進鴻給付黃耀明100萬元作為佣金，約明後旋由陳
    金川製作及提供偽造人民幣使用之ＰＳ版、圖樣底片等器械
    、原料（詳如原判決附表一編號１、２、３、４所示）交付
    丙○○；黃進鴻則派遣被告己○○、丁○○，由丙○○、己○○、丁○○於92年5月底至6月初，持上開器具至該工廠內
    進行試印之，迨於92年6月13日下午，黃進鴻直接或間接透
    過丁○○、己○○聯絡丙○○及被告戊○○、甲○○進入工
    廠內開始偽造人民幣，由甲○○、戊○○負責操作機器印製
    ；丙○○負責調整油墨及進行顏色核對；丁○○與己○○則
    在場從事搬運及監工之事務，惟於92年6月14日下午4時許，
    人民幣未印製完成前，為警持台灣台中地方法院核發之搜索
    票，在台中縣大里市○○路37巷11號當場查獲，並扣得如原
    判決附表一所示之物等事實，業據被告丙○○、己○○、丁○○、戊○○、甲○○等人供認不諱，並有如原判決附表一
    所示之物扣案可資佐證；而上開扣案物經檢送法務部調查局
    鑑定結果，研判均係半成品，應未達通用真鈔之外形，此有
    法務部調查局97年12月15日調科貳字第09700513650號鑑定
    書在卷足參（參見本院卷二第1至29頁）。按刑法第204條乃
    處罰預備偽造、變造行為之規定，如利用原料器械進而偽造
    成功，自應依偽造行為處斷，惟偽造有價證券罪一章，均無
    處罰未遂犯之規定，倘著手偽造而未遂，則應依本條預備行
    為之規定處斷）司法院73廳刑一字第603號刑事法律問題研
    究意見參照）。
    基上，核被告等人所為，應係成立刑法第204條之收受供偽
    造有價證券之器械、原料罪名。查檢察官起訴對象乃犯罪事
    實，在該事實同一範圍內，如何適用法律評價，乃法院之職
    權及自由心證範圍，法院不受起訴書法條變更之拘束，業如
    前述。而該刑法第204條之收受供偽造有價證券之器械、原
    料罪，其法定刑為3年以下有期徒刑，是以此罪名為刑事訴
    訟法第455條之2第1項所定得以聲請協商判決之罪（即非為
    死刑、無期徒刑、最輕本刑3年以上有期徒刑之罪或高等法
    院管轄第一審案件）。【經原審蒞庭檢察官聲請與被告認罪
    協商，檢察官與被告達成協商合意，被告等人均願認以刑法
    第204條之收受供偽造有價證券之器械、原料罪，而分別受
    徒刑之宣告】（被告丙○○處有期徒刑1年，緩刑4年；被告
    己○○處有期徒刑1年；被告丁○○處有期徒刑1年；被告戊○○處有期徒刑10月，緩刑4年；被告甲○○處有期刑10月
    ，緩刑4年），並由蒞庭檢察官聲請原審法院改依協商程序
    判決，於95年11月6日於協商合意範圍內判處被告等人上述
    徒刑在案等情，有原審準備程序筆錄及刑事判決書1份在卷
    可參。足見檢察官、被告等人為本件認罪協商，並無刑事訴
    訟法第455條之4第1項第4款被告所犯非第455條之2所定得以
    協商判決者，或第6款被告有其他較重之裁判上一罪之犯罪
    事實之情事。
五、再查，原審法院於協商程序中，除告知被告丙○○、己○○
    、丁○○、戊○○、甲○○所認罪之罪名為刑法第204條之
    收受供偽造有價證券之器械、原料罪，及該罪之法定刑以外
    ，並訊問被告等人後，復經原審合議庭認為適當，同意由受
    命法官獨任進行協商程序判決，【復告知檢察官、被告等人
    如適用協商程序判決，將喪失受法院依通常訴訟程序公開審
    判之權利、保持緘默之權利、與證人對質或詰問證人之權利
    ；且協商判決除有刑事訴訟法第455條之4第1項第1款、第2
    款、第4款、第6款、第7款等情形之一，或違反同條第2項之
    規定者外，不得上訴等情】，亦有原審準備程序筆錄足稽（
    參見原審卷）。
六、至檢察官上訴指摘原判決主文附表一漏列起訴書編號5之四
    色印刷機應沒收之物部分，經查，原判決附表一編號5確列
    有四色印刷機1台，並無漏列應沒收物情形，此部分上訴意
    旨，顯屬誤會。
七、綜上，檢察官上訴意旨所述，明顯不符合刑事訴訟法第455
    條之4第1項、第2項規定之情形。從而，本件核無刑事訴訟
    法第455條之10第1項但書規定情形至明。是本件原審關於被
    告丙○○、己○○、丁○○、戊○○、甲○○部分所為之協
    商判決，並無刑事訴訟法第455條之4第1項各款所定情形之
    一，或違反同條第2項之規定者，揆諸前揭規定，本件關於
    被告丙○○、己○○、丁○○、戊○○、甲○○部分，即屬
    不得上訴之案件。故檢察官對此部分不得上訴之案件提起本
    件之上訴，其上訴程序顯為法律所不許，自應依法以判決駁
    回。
八、據上論結，應依刑事訴訟法第455條之11，判決如主文。
本案經檢察官楊治宇到庭執行職務。
中    華    民    國    98    年    4    月     8     日
                  刑事第二庭    審判長法  官  葉居正
                                      法  官  吳勇輝
                                      法  官  郭千黛
以上正本證明與原本無異。
檢察官如不服本判決應於收受本判決後十日內向本院提出上訴書
，其未敘述上訴理由者並得於提起上訴後十日內向本院補提理由
書。
本件被告不得上訴。
                                      書記官  尤乃玉
中    華    民    國    98    年    4     月    9     日


司法院資訊處製作；財團法人民間司法改革基金會備份。
